臺灣嘉義地方法院刑事裁定　　　　　　　94年度交聲字第78號
原處分機關　交通部公路總局嘉義市監理站
異　議　人　甲○○　男　31歲.
上列異議人因違反道路交通管理處罰條例案件，對於交通部公路
總局嘉義市監理站於94年03月25日所為之處分 (原處分案號：
嘉監義字第裁76-L00000000號)聲明異議，本院裁定如下：
    主  文
原處分撤銷。
    理  由
一、原處分意旨略以：受處分人即異議人駕駛車牌號碼HU-8923
    號自用小客車，於民國94年2月5日22時5分在嘉義市○○路
    956號駕駛汽車肇事致汪建輝受傷後逃逸，經嘉義市○○○
    ○道路交通管理處罰條例第62條第1項舉發，嗣經原處分機
    關以前開違規事實逕行裁決等情。
二、聲明異議意旨則以：異議人於駕駛車牌號碼HU-8923號自用
    小客車行駛時突遭汪建輝騎機車自左後方擦撞，經下車查看
    後見到汪建輝坐在地上，以為不嚴重，況且認為自己才是受
    害者，並非肇事者，因而駛離現場，並非逃逸等情。
三、按汽車駕駛人，駕駛汽車肇事致人受傷或死亡，應即採取救
    護或其他必要措施，並向警察機關報告，不得駛離；違者吊
    扣其駕照三個月至六個月；逃逸者吊銷駕駛執照，道路交通
    管理處罰條例第62條第1項定有明文。此條文之立法意旨，
    在於科以肇事者須即採取救護或其他必要措施，並應向警察
    機關報告之義務，以防因就醫延誤致生無謂之傷亡，並俾得
    通知傷亡者家屬到場，以明責任，故凡肇事人於行車肇事致
    人受傷或死亡，未即採取救護或其他必要措施，並向警察機
    關報告，即駕車駛離現場者，均應依該規定處罰。
四、經查，異議人甲○○於94年2月5日下午9時許，駕駛車牌號
    碼HU─8923號自用小客車，沿嘉義市○○路由南往北行駛，
    於同日下午10時5分許，途經同路956號前停車欲迴轉，恰有
    汪建輝酒後超速騎乘車牌號碼XP5─705號重型機車由反方向
    行駛途經該處，因車速過快，煞車不及而發生碰撞，汪建輝
    受有右側大腿骨折等傷害，嗣異議人駕駛前開車輛離開現場
    等情，業經被害人汪建輝、現場目擊証人洪大峻於警訊時証
    述在卷，復經異議人於警訊時供承在卷，且有道路交通事故
    調查報告表及現場圖附卷可稽，自堪信為真實。至於異議人
    究係單純駛離或係逃逸，仍值探究，查前開條文既規定駛離
    ，復規定逃逸，則法律預設之內涵自應有所區別，單純之駛
    離，並無逃逸之外觀及犯意，但肇事者除駛離車禍現場外，
    復有逃逸之外觀及犯意，則應論以肇事逃逸行為。查本案異
    議人於車禍發生後，明知被害人汪建輝因車速過快而撞擊其
    駕駛之車輛，並因而跌坐於地上，應可預知被害人有受傷之
    可能，但從車禍發生之過程判斷，本案車禍之發生係因被害
    人酒醉駕駛且超速因而撞擊異議人駕駛之車輛，故異議人辯
    稱其認為自己方為受害人，並因而駛離現場等情，應可採信
    ，則異議人主觀上認為無責任並因而駛離，自難認為異議人
    具有逃逸之犯意，故異議人之異議，應屬有據，原處分以異
    議人肇事逃逸而處分，尚非適法，應予撤銷。惟異議人另涉
    駕駛汽車肇事致人受傷，未立即採取救護或其他必要措施，
    並向警察機關報告，逕行駛離之違規行為，應由原處分機關
    另為適法之處分。
據上論斷，依道路交通案件處理辦法第20條，裁定如主文。
中    華    民    國    94     年    6      月    28    日
                  交通法庭  法  官  黃  義  成
上為正本，係照原本作成，證明與原本無異。
如不服本裁定，應於送達後10日內，向本院提出抗告狀。
中    華    民    國    94     年    6      月    28    日
                            書記官  侯  麗  茹
